臺灣臺中地方法院刑事判決　　　　　　　95年度訴字第3912號
公　訴　人　臺灣臺中地方法院檢察署檢察官
被　　　告　甲○○
上列被告因違反毒品危害防制條例案件，經檢察官提起公訴（九
十五年度毒偵字第五五三九號），本院合議庭裁定進行簡式審判
程序，判決如下：
    主    文
甲○○施用第一級毒品，累犯，處有期徒刑壹年伍月。
扣案之海洛因壹包（淨重零點壹壹公克），沒收銷燬之。
    犯罪事實
一、甲○○前因違反毒品危害防制條例案件，經本院以九十二年
    度訴字第一四八０號判決判處有期徒刑一年二月確定，又因
    竊盜案件，經本院以九十一年度易字第二五五一號判決判處
    有期徒刑八月確定，上開二罪嗣經裁定應執行有期徒刑一年
    九月確定，於民國九十四年五月五日在監服刑期滿執行完畢
    。又因施用毒品案件，經觀察、勒戒後，認有繼續施用毒品
    之傾向，由本院裁定施予強制戒治一年，於八十九年五月二
    十九日戒治期滿執行完畢釋放出所；惟其又於上開強制戒治
    執行完畢釋放後五年內，自九十年十二月間某日起至九十二
    年二月一日止，連續多次施用第一級毒品海洛因，嗣經本院
    以前揭九十二年度訴字第一四八０號判決判處有期徒刑一年
    二月確定。詎甲○○仍不知悔改，復因吸毒成癮而基於反覆
    施用第一級毒品之集合性犯罪故意，自九十五年七月十三日
    起至同年十一月二十三日上午八時許止，以將海洛因置於針
    筒內注射之方式，在臺中縣大肚鄉○○村○○路八巷八十一
    號住處內，密集施用第一級毒品海洛因多次，頻率約為每二
    至三日施用一次。嗣於九十五年七月十四日下午一時五分許
    ，在臺中市○○區○○路一段一二五號為警查獲，經徵得甲
    ○○同意後採尿送驗，結果呈嗎啡陽性反應；再於九十五年
    十一月二十三日下午三時許，在臺中縣龍井鄉○○村○○街
    ○段一五一號前為警查獲，並當場扣得其所有之海洛因一包
    （淨重零點一一公克），始悉上情。
二、案經臺中縣警察局烏日分局報請臺灣臺中地方法院檢察署檢
    察官偵查起訴。
    理　　由
一、被告甲○○於準備程序中，先就上開犯罪事實為有罪之陳述
    ，且所犯係死刑、無期徒刑、最輕本刑為三年以上有期徒刑
    以外之罪，經本院合議庭依刑事訴訟法第二百七十三條之一
    第一項之規定，裁定由法官一人獨任進行簡式審判程序，合
    先敘明。
二、上開犯罪事實，業據被告甲○○於本院審理時坦承不諱，並
    有海洛因一包（淨重零點一一公克）扣案為憑，並有法務部
    調查局鑑定書一份在卷可稽。且被告於前揭時、地為警查獲
    後，經警採其尿液送驗結果，均呈嗎啡陽性反應（施用海洛
    因者會在其體內代謝為嗎啡成分殘留，並經由尿液排出），
    有詮昕科技股份有限公司出具之濫用藥物尿液檢驗報告、中
    山醫學大學附設醫院檢驗科藥物檢測中心檢驗報告各一份、
    尿液代號與真實姓名對照表二份在卷可參，足徵被告前揭自
    白應屬實情。而被告前因施用毒品案件，經觀察、勒戒後，
    認有繼續施用毒品之傾向，由本院裁定施予強制戒治一年，
    於八十九年五月二十九日戒治期滿執行完畢釋放出所；惟其
    又於上開強制戒治執行完畢釋放後五年內，自九十年十二月
    間某日起至九十二年二月一日止，連續多次施用第一級毒品
    海洛因，嗣經本院以九十二年度訴字第一四八０號判決判處
    有期徒刑一年二月確定等情，有臺灣高等法院被告前案紀錄
    表、刑案資料查註紀錄表、刑事判決各一份附卷可按。本案
    事證已臻明確，被告犯行洵堪認定。
三、查施用毒品犯行通常極易成癮，一旦身染毒癮，即有於短時
    內密集施用之傾向，此乃立法者於制定毒品危害防制條例第
    十條第一、二項施用第一、二級毒品罪時所已知，參諸同條
    例就施用毒品者另有施予觀察、勒戒或強制戒治等戒除毒癮
    之保安處分，其理自明。是就業已成癮之施用毒品者而言，
    如將個別施用行為在刑法上逐一評價並分別論處罪刑，恐係
    無視於該種犯罪類型反覆實施之特性，而有使行為人承受過
    度且顯不相當刑罰之疑慮。另觀此次修正刑法刪除第五十六
    條連續犯規定之餘，尚且在修正理由四載明：「至連續犯之
    規定廢除後，對於部分習慣犯，例如竊盜、吸毒等犯罪，是
    否會因適用數罪併罰而使刑罰過重產生不合理之現象一節，
    在實務運用上應可參考德、日等國之經驗，委由學界及實務
    以補充解釋之方式，發展接續犯之概念，對於合乎『接續犯
    』或『包括的一罪』之情形，認為構成單一之犯罪，以限縮
    數罪併罰之範圍，用以解決上述問題。」等語，益見立法者
    亦深知施用毒品犯罪有其本質上之特殊性，非可於連續犯規
    定刪除後，逕將所有施用毒品行為論以數罪併合處罰。而行
    為人一般施用毒品犯行跨越期間甚長，且常見每隔數日才施
    用一次，各次犯行間明顯可分而具有獨立性，核與最高法院
    八十六年台上字第三二九五號判例意旨所稱「數行為於同時
    同地或密切接近之時地實施」之特性並不相符，已難認合於
    「接續犯」之前提要件。至於學理上「包括一罪」概念中，
    與施用毒品之犯罪型態較有關聯者，應屬「集合犯」之態樣
    ，此即依一般社會通念，特定犯罪行為具有反覆實施之特性
    ，立法者於制定刑罰法律之初，亦已認知該種行為類型之反
    覆性，而有意藉由法條中客觀構成要件之行為要素，涵括上
    開具有反覆實施特性之數個犯罪行為，仍僅接受一次刑法之
    評價為已足。本件被告施用海洛因犯罪期間橫跨數月之久，
    且平均約每二至三日施用一次，吸毒行為甚屬密集、頻繁，
    顯見被告確已施用毒品成癮，揆諸前揭說明，應係構成要件
    之行為單數，僅受一次之刑法評價，屬「集合犯」而論以包
    括一罪。
四、查被告甲○○前因施用毒品案件，經強制戒治執行完畢並釋
    放後，曾於五年內再度施用第一級毒品並依法追訴處罰，縱
    其於本案之施用毒品犯罪時間距離先前強制戒治執行完畢釋
    放已逾五年，仍不合於「五年後再犯」之規定，且因被告已
    於「五年內再犯」，顯見其再犯率甚高，即應依毒品危害防
    制條例第十條之規定處罰（最高法院九十五年第七次刑事庭
    會議決定參照）。核被告所為，係犯毒品危害防制條例第十
    條第一項之施用第一級毒品罪。被告為供自己施用之目的而
    持有上開毒品，其於施用前後持有海洛因之低度行為，應為
    施用之高度行為所吸收，不另論罪。又被告因吸毒成癮，先
    後多次施用第一級毒品海洛因之犯行，因立法者業已考量身
    染毒癮者反覆施用毒品之特性，乃將特定期間內之多數吸毒
    行為，擬制為法律構成要件之行為單數，為集合犯，僅屬包
    括一罪而受一次之法律評價。查被告前因違反毒品危害防制
    條例案件，經本院以九十二年度訴字第一四八０號判決判處
    有期徒刑一年二月確定，又因竊盜案件，經本院以九十一年
    度易字第二五五一號判決判處有期徒刑八月確定，上開二罪
    嗣經裁定應執行有期徒刑一年九月確定，於九十四年五月五
    日在監服刑期滿執行完畢，有臺灣高等法院被告前案紀錄表
    及刑事案件查註紀錄表各一份在卷可按。其受有期徒刑之執
    行完畢，五年內故意再犯本件法定本刑有期徒刑以上之罪，
    為累犯，應依法加重其刑。另被告自九十五年十月間某日起
    至同年十一月二十三日上午八時許止以外之施用海洛因犯行
    ，雖未經檢察官詳載於起訴書內，然此因與其餘業經記明公
    訴意旨之施用第一級毒品犯行有集合犯之包括一罪關係，已
    如前述，應為起訴效力所及，基於審判不可分原則，本院自
    應併予審理，附此敘明。爰審酌被告曾因施用毒品犯行接受
    強制戒治，竟未能從中記取教訓，深切體認毒品危害己身健
    康之鉅，反而再次趁隙施用海洛因，足見被告自制能力尚有
    未足，而有接受相當期間監禁教化之必要，以促其及早矯正
    吸毒惡習；且被告於九十五年七月十四日為警查獲施用毒品
    犯行後，竟仍未見收斂，猶於短時內繼續施用毒品不輟，顯
    見被告身染毒癮已深，犯後態度亦有可議；惟念及施用毒品
    固戕害個人健康至鉅，然就他人權益之侵害仍屬有限，及其
    犯罪目的、手段、於本院審理時坦承犯行之態度、施用毒品
    期間之長短、具有國小畢業學歷之智識程度等一切情狀，量
    處如主文所示之刑，以示懲儆。扣案之海洛因一包（淨重零
    點一一公克），屬毒品危害防制條例第二條第二項第一款所
    稱之第一級毒品，應依同條例第十八條第一項前段之規定，
    沒收銷燬之。
五、又被告雖另有施用第一級毒品海洛因案件，現已上訴於臺灣
    高等法院臺中分院，而由該院以九十五年度上訴字第二九五
    一號刑事案件繫屬中。然被告於該案之犯罪時間係自九十四
    年九月底某日起至同年十月七日上午十時許止，相距其自九
    十五年七月十三日起至同年十一月二十三日上午八時許止始
    涉犯本案施用海洛因犯行，前後已逾將近一年，被告上開二
    部分施用毒品犯行非但不具時間上之密集性，且無一般施用
    毒品成癮者常見之反覆實施特質，難認其前後相隔將近一年
    之施用海洛因行為皆係導因於同一毒癮狀態下所為，二者犯
    罪之關聯性已甚薄弱，核與前揭就吸毒成癮者成立包括一罪
    而論以集合犯之情形有別，自應各別論罪，併予處罰。是以
    本案與現仍繫屬於臺灣高等法院臺中分院之施用第一級毒品
    案件尚非有何裁判上一罪或實質上一罪關係可言，本院仍得
    為實體上之審究，附此敘明。
據上論斷，應依刑事訴訟法第二百七十三條之一第一項、第二百
九十九條第一項前段，毒品危害防制條例第十條第一項、第十八
條第一項前段，刑法第十一條前段、第四十七條第一項，判決如
主文。
本案經檢察官郭明嵐到庭執行職務。
中　　華　　民　　國　　96　　年　　1 　　月　　24　　日
                  刑事第七庭  法  官  高文崇
上正本證明與原本無異。
如不服本判決，應於送達後十日內向本院提出上訴狀（須附繕
本），上訴於台灣高等法院台中分院。
                              書記官  林淑慧
中　　華　　民　　國　　96　　年　　1　　月　　24　　日
附錄本案論罪科刑法條：
毒品危害防制條例第十條第一項：
施用第一級毒品者，處六月以上五年以下有期徒刑。
